【裁判字號】    90,交上易,74
【裁判日期】    900517
【裁判案由】    過失傷害
【裁判全文】
臺灣高等法院高雄分院刑事判決          九十年度交上易字第七四號
    上訴人  台灣高雄地方法院檢察署檢察官
    上訴人
    即被告  乙○○
右上訴人等因被告過失傷害案件，不服臺灣高雄地方法院八十九年度交易字第八九二
號中華民國九十年二月十三日第一審判決（起訴案號：臺灣高雄地方法院檢察署八十
九年度偵字第二一二七六號），提起上訴，本院判決如左：
      主      文
上訴駁回。
      事      實
一、乙○○考領有普通小客車駕駛執照，於民國八十九年六月二日上午十時十分許，
    駕駛車牌號碼ＺＣ－一六八五號自用小客車，沿高雄市○○○路由西向東，行至
    中正一路與建軍路口時欲行左轉，本應注意(一)汽車行駛至交岔路口，轉彎車輛應
    丙直行車輛先行。(二)左轉彎時，應距交岔路口三十公尺前顯示方向燈或手勢，行
    至交岔路口中心處左轉，並不得佔用來車道搶先左轉。(三)同向二車道道路，欲左
    轉彎時，應距交岔路口三十公尺前換入內側車道或左轉車道。(四)車輛行駛時，駕
    駛人應注意車前狀況，並隨時採取必要之安全措施，以避免道路交通事故之發生
    。而依當時天候晴朗、路面乾燥、無缺陷、無障礙物，視距良好，行車管制號誌
    動作正常，又依其智識、能力亦無不能注意之情事，竟疏於注意，於通過上開交
    岔路口時，未達中心處，即搶先貿然左轉行駛，亦未注意丙直行車輛先行，復未
    注意警戒車前動態，並採取適當、必要及有效之閃避、煞車等安全措施，適甲○
    ○於同一時、地，騎乘車牌號碼ＹＸＹ－六三一號輕型機車，沿中正路由東往西
    方向直行駛至上開交岔路口之際，亦疏未注意車前狀況，並採取適當、必要及有
    效之閃避、煞車等安全措施，致其所騎乘之前開輕型機車之左側遽與乙○○所駕
    駛之上開自用小客車右前保險桿生碰撞，甲○○因而人車倒地後，受有左踝脛骨
    開放性骨折、右脛骨骨折及右足第五蹠骨骨折等傷害。乙○○於肇事後，主動向
    前往肇事現場處理，且尚不知肇事者為何人之高雄市政府警察局交通大隊第五分
    隊警員熊旭東坦承肇事，而接受裁判。
二、案經甲○○訴由臺灣高雄地方法院檢察署檢察官偵查起訴。
    理  由
一、訊據上訴人即被告乙○○對於右揭時、地，駕駛車牌號碼ＺＣ─一六八五號自用
    小客車，不慎撞及告訴人甲○○所騎乘車牌號碼ＹＸＹ─六三一號輕型機車左側
    ，致告訴人甲○○受有左踝脛骨開放性骨折、右脛骨骨折及右足第五蹠骨骨折等
    傷害之事實均坦承不諱，復有警製道路交通事故調查報告表一紙、談話紀錄表二
    紙、診斷證明書一紙及肇事現場照片十二幀在卷可稽（參偵查卷第四頁、第十六
    頁至第十七頁、第二十九頁至第三十一頁、第三十六頁），被告此部份自白與事
    實相符，堪以採信。
二、按汽車行駛至交岔路口，轉彎車輛應丙直行車輛先行；左轉彎時，應距交岔路口
    三十公尺前顯示方向燈或手勢，行至交岔路口中心處左轉，並不得佔用來車道搶
    先左轉；同向二車道道路，欲左轉彎時，應距交岔路口三十公尺前換入內車道或
    左轉車道；另車輛行駛時，駕駛人應注意車前狀況，並隨時採取必要之安全措施
    ，道路交通安全規則第一百零二條第一項第六款、第四款、第五款及第九十四條
    第三項分別定有明文。被告既考領有普通小客車駕駛執照，對於前揭規定自無法
    諉為不知，況依當時天候晴朗、路面乾燥、無缺陷、無障礙物、視距良好、行車
    管制號誌動作正常，被告當無不能注意之情形。再查本件車禍係發生於中正一路
    慢車道處之情，有前揭道路交通事故調查報告表及肇事現場照片十二幀在卷可憑
    ，且依上開道路交通事故調查報告表所示現場圖，足認本件車禍發生時，被告所
    駕駛之前開自小客車，除未依規定行至交岔路口中心處左轉外，亦未距交岔路口
    三十公尺前換入內側車道或左轉車道，逕由外側車道搶先左轉，未丙告訴人所騎
    乘之直行車先行，且於左轉時亦未注意車前動態，採取適當、必要及有效之閃避
    、煞車等安全措施，致肇事使告訴人受傷，被告就本件車禍發生確有過失，已經
    明顯。是認告訴人之受傷與被告之前述過失行為間並有相當因果關係，被告自應
    負過失傷害罪責。至於告訴人騎乘機車，駛至上開交岔路口時，亦疏未注意車前
    狀況，並採取適當、必要及有效之閃避、煞車等安全措施，對於本件道路交通事
    故之發生固亦有過失，惟被告過失犯行，業據本院認定如前，被告自不得據此引
    為其解免刑事責任之理由，本件事證臻明確，被告犯行堪以認定。
三、核被告所為，係犯刑法第二百八十四條第一項前段之普通傷害罪。而被告於肇事
    後，犯罪未被發覺前，即主動向前往現場處理之高雄市政府警察局交通大隊第五
    分隊警員熊旭東自首，並坦承肇事接受裁判之事實，業經證人熊旭東證述在卷（
    參原審八十九年十二月十二日審判筆錄），合乎自首之要件，應依刑法第六十二
    條前段規定，減輕其刑。
四、原審因而適用刑法第二百八十四條第一項前段、第六十二條、第四十一條，罰金
    罰鍰提高標準條例第一條前段、第二條規定，並審酌被告駕車疏未注意採取必要
    之安全措施，致撞及告訴人而肇事，雖迄今尚未與告訴人達成和解，惟念其犯後
    已坦承犯行，態度尚佳，及告訴人就本件車禍之發生亦有過失等一切情狀，量處
    拘役五十日，並諭知如易科罰金，以三百元折算一日。經核原判決認事用法並無
    不合，量刑亦屬適度，被告上訴意旨，指摘原判決量刑過重不當，公訴人上訴意
    旨，指摘原判決量刑過輕不當，均難認有理由，應予駁回。
據上論斷，應依刑事訴訟法第三百六十八條，判決如主文。
本案經檢察官沈紹嘉到庭執行職務。
中    華    民    國      九十      年       五       月     十   七   日
                              臺灣高等法院高雄分院刑事第三庭
                                  審判長法官  莊秋桃
                                        法官  陳中和
                                        法官  謝宏宗
右正本證明與原本無異。
不得上訴。
                                     書記官  陳靖華
中    華    民    國      九十      年       五       月    十  八      日
附錄：本判決論罪科刑法條：
刑法第二百八十四條第一項前段
因過失傷害人者，處六月以下有期徒刑、拘役或五百元以下罰金。致重傷者，處一年
以下有期徒刑、拘役或五百元以下罰金。
                                                                        Ｆ


司法院資訊處製作；財團法人民間司法改革基金會備份。
